【裁判字號】    94,訴,722
【裁判日期】    950113
【裁判案由】    給付貨款
【裁判全文】
臺灣士林地方法院民事判決               94年度訴字第722號
原      告  安城化工廠有限公司
                        樓
法定代理人  丙○○
訴訟代理人  甲○○
被      告  戊○
訴訟代理人  丁○○
                        號4樓.
上列當事人間請求給付貨款事件，本院於民國94年12月22日言詞
辯論終結，判決如下：
    主  文
原告之訴駁回。
訴訟費用由原告負擔。
    事實及理由
一、原告主張︰(一)被告原任職於原告公司擔任業務員，民國93年
    10 月31 日離職後，改為買斷銷售原告公司所供應保養品玻
    尿酸、洗面乳等產品，其於94年1 至3 月間，陸續向原告訂
    購前述產品，自行銷售予寶立金貿易有限公司（下稱寶立金
    公司）、莊金婕等客戶，原告已將訂購貨品直接送予被告指
    定之客戶，惟被告積欠貨款共計724,330 元，迄未給付；(二)
    原告係以一定之價格將產品賣斷給被告，被告出售予客戶之
    價格由其自行決定自行報價，被告再傳真訂單或以電話向原
    告訂貨，原告均依被告指定直接送貨予客戶，貨款則由被告
    與原告結算及給付，被告所指之客戶寶立金公司所支付之貨
    款，是由被告受領，被告再簽發其支票給付原告，被告所指
    寶立金公司簽發支票予原告之情形，只有一張，且是被告在
    職時所交付，原告並無佣金或獎金制度，被告所指之莊金婕
    雖曾至原告公司了解產品特性，但未表示是代表何公司，且
    是被告離職之前，而被告離職後帶同乙○○到原告公司只是
    前往了解貨源，另乙○○第二次至原告公司，是表示以後是
    否能和原告合作，並未提到貨款之事；(三)兩造間係買賣關係
    ，為此，依買賣契約關係，提起本訴，聲明求為判決命︰被
    告應給付724,330 元及自支付命令聲請狀繕本送達翌日起至
    清償日止，按年息百分之5 計算之利息。
二、被告則以︰被告自原告公司離職後，改成代為接洽業務收取
    佣金，並非向原告買斷，買賣雙方是原告與寶立金公司，原
    告所列之貨款，除其中4,200 元部分應包括在其他筆貨款之
    內，其餘共計720,130 元，寶立金公司尚未給付，寶立金公
    司和原告之交易，與其離職前之模式一樣，是經原告總經理
    授意，按原告售價對外報價，原告會計保管之出貨單，上面
    會有給寶立金公司之價格，原告扣掉可以給被告之價格，其
    餘部分就是要給被告之佣金，因寶立金公司之貨款未結清，
    所以此部分佣金仍未給付，本件欠款前，寶立金公司曾給付
    部分貨款，是簽發支票由被告轉交原告，寶立金公司都是由
    莊金婕代表接洽，莊金婕係持用寶立金公司之名片，曾去過
    原告公司數次，亦有提出名片予原告之李總經理（即原告訴
    訟代理人），原告知悉莊金婕係代表寶立金公司，另寶立金
    公司積欠貨款，被告事後亦有帶同寶立金公司之股東乙○○
    前往原告公司商談帳款之事，其後乙○○亦曾單獨前往洽商
    ，本件貨款原告應向寶立金公司請求等語，資為抗辯。
三、本件不爭執事項︰
  (一)被告原受僱於原告公司擔任業務員職務，任職至93年10月31
    日止。
  (二)寶立金公司經由被告訂購之貨品，94年1 至3 月間計有貨款
    720,130 元尚未給付（原告主張另有4,200 元部分，被告爭
    執屬於他筆貨款之內，故不爭執款項部分應扣除此筆金額）
    。
四、得心證之理由︰
    本件原告依買賣關係，請求被告給付積欠之貨款，被告則以
    前揭情詞置辯，是以本件所應審酌之爭點，乃在於兩造間是
    否有買賣關係存在？茲論述如下︰
1.按，「稱買賣者，謂當事人約定一方移轉財產權於他方，他
    方支付價金之契約。當事人就標的物及其價金互相同意時，
    買賣契約即為成立。」，民法第345條定有明文。又，「稱
    委任者，謂當事人約定，一方委託他方處理事務，他方允為
    處理之契約。」、「稱居間者，謂當事人約定，一方為他方
    報告訂約之機會或為訂約之媒介，他方給付報酬之契約。」
    、「稱行紀者，謂以自己之名義，為他人之計算，為動產之
    買賣或其他商業上之交易，而受報酬之營業。」，民法第52
    8條、第565條、第576條分別定有明文。而社會交易行為之
    法律上性質為何，不一而足，自應依其法律關係之具體內容
    而定。
  2.關於本件尚未給付價款之貨物，訂購及交付貨物之情形，依
    原告所提出各筆出貨明細表所示，公司名稱欄均記載「莊金
    婕」，另統一編號及發票地址欄，則記載「00000000」、「
    台北市○○○路○段121 號8 樓之2 」，且明細表上均註記
    產品編號、品名規格、數量、單價、金額、合計總額等內容
    ，再參酌原告所提出被告傳真手稿之訂貨資料，其上則分別
    註記「開發票：寶立金貿易有限公司00000000（即統一編號
    ）」、「關於寶立金Co. 莊小姐的訂單」、「莊小姐表示如
    果數量太多，暫時…」等文字內容，可見被告並非以自己名
    義向原告訂購產品，而係轉達訂貨人之訂購內容，且由原告
    將訂購之貨品直接交付予買受人，應屬明確。
  3.寶立金公司之股東乙○○雖到庭證述：「（公司是否有另一
    位莊金婕？）不算是公司職員，有點算是經銷商。」、「（
    公司之前有無欠貨款情形？）沒有。」、「過一次（指見過
    原告訴訟代理人）…是被告帶我去原告公司見面，因被告有
    到我公司去，鍾小姐（指實際經營負責人己○○）希望我去
    瞭解，鍾小姐是說貨源是否來自原告公司，我就到原告公司
    和李總（指原告訴訟代理人）談產品之來源，瞭解貨源有一
    些是原告公司提供。」、「（實際上公司是向何人訂貨？）
    是向莊金婕定的貨，沒有定貨單，定貨模式要鍾小姐才清楚
    ，莊金婕貨的來源我不清楚。」、「（之後是否有再去原告
    公司？）好像有再去過一次。那次我是跟公司職員葉先生去
    的，被告未去，這次是跟李總解釋該付的錢都有付給莊小姐
    （指莊金婕）。因為莊小姐已找不到人，我們希望能跟李總
    合作，是鍾小姐跟我說錢都有付給莊小姐。」等語。惟查，
    莊金婕之名片上，載有寶立金公司之名稱、統一編號、地址
    ，名片格式內容與股東乙○○、經理己○○所持之名片均相
    同，有被告所提出之名片可稽，且經乙○○當庭確認其與己
    ○○之名片無訛，並參酌前述出貨明細表上所載買受人統一
    編號、住址，與上開名片上印載寶立金公司之統一編號、營
    業所資料均相符，顯然莊金婕係代表寶立金公司而為業務行
    為無誤，證人乙○○所述莊金婕不算其公司職員，是向莊金
    婕定貨乙節，應屬為規避其公司貨款責任避重之詞，尚不足
    採，本件貨物之訂購人係寶立金公司之事實，堪以認定。縱
    寶立金公司已將應給付賣方之貨款交付莊金婕，亦屬該公司
    與其業務代表人員間內部之問題，尚難執為免除該公司貨款
    責任之理由。
  4.由前述被告係轉達寶立金公司之訂購內容，原告之出貨明細
    表詳載買受人統一編號、營業所、貨物內容、價格等買賣契
    約之要素，以及寶立金公司股東事後至原告公司解釋貨款已
    支付莊金婕等情，綜合以觀，堪認定本件貨物之買賣當事人
    係原告與寶立金公司。而被告應係在兩造僱傭關係終止後，
    仍負責接洽業務，轉達寶立金公司訂購內容，並聯繫處理訂
    購貨物之交付及貨款之催討，可見被告非僅單純為原告報告
    訂約機會或為訂約媒介，自非單純之居間關係，而被告亦非
    以自己之名義，為原告之計算而為買賣或商業上之交易，與
    行紀之要件，亦屬有間，被告應屬僱傭關係終止後，仍受原
    告委託，而為前述對外為原告招攬接洽業務，並聯繫後續貨
    物交付及貨款催討等事務，兩造間之關係，應與委任契約之
    法律性質相仿，而非原告所主張買斷之買賣契約關係，足堪
    認定。
  5.原告雖另主張貨款由被告與原告結算及給付，客戶給付之貨
    款支票是由被告受領，被告再簽發其支票給付原告云云，惟
    查，寶立金公司所簽發發票日93年11月30日、面額342,000
    元之支票，係記載指定原告之訴訟代理人為受款人，並禁止
    背書轉讓，此有支票影本1張在卷足參，可見寶立金公司所
    支付貨款支票，並非全然均由被告受領後再簽發其支票給付
    原告。況按，「受任人因處理委任事務，所收取之金錢、物
    品及孳息，應交付於委任人。受任人以自己之名義，為委任
    人取得之權利，應移轉於委任人。」，民法第541條並有明
    文。亦即在委任關係之情形，受任人為處理委任事務，本有
    以自己之名義，收取金錢或取得權利之權能，僅其負有前揭
    法條規定之交付金錢物品孳息及移轉權利之義務，是以縱被
    告曾有收受寶立金公司之支票，結算後簽發自己之支票支付
    款項予原告之情形，亦不足遽認兩造間即為買賣契約關係。
    此外，原告又未能舉出確切之證據以明，其主張兩造間存有
    買賣契約關係乙節，即難憑認為真正。
五、從而，原告本於買賣關係，請求被告給付貨款724,330 元，
    及自支付命令聲請狀繕本送達翌日起至清償日止，按年息百
    分之五計算之利息，為無理由，應予駁回。
六、本件判決基礎已臻明確，兩造其餘攻擊防禦方法及訴訟資料
    經本院審酌後，核與判決結果不生影響，無一一論述之必要
    ，併予敘明。
七、據上論結：本件原告之訴為無理由，依民事訴訟法第78條，
    判決如主文。
中    華    民    國    95    年    1     月    13    日
                  民事第二庭  法  官  施月燿
以上正本證明與原本無異。
如對本判決上訴須於判決送達後20日內向本院提出上訴狀。
中    華    民    國    95    年    1     月    17    日
                              書記官  韓金發


司法院資訊處製作；財團法人民間司法改革基金會備份。
